臺灣高雄地方法院刑事判決　　　　　　　　　　　　　九十年度訴字第一一五四號
　　公　訴　人　臺灣高雄地方法院檢察署檢察官
　　被　　　告　甲○○
　　選任辯護人　洪千琪律師
右列被告因違反毒品危害防制條例等案件，經檢察官提起公訴（九十年度偵字第七七
四五號、第七七四六號），本院判決如左：
    主  文
甲○○未經許可寄藏子彈，累犯，處有期徒刑捌月，併科罰金新臺幣貳萬元，罰金如
易服勞役，以新臺幣玖佰元即銀元參佰元折算壹日。扣案之霰彈壹顆、改造子彈肆顆
，均沒收。
被訴連續販賣第一級毒品罪部分，無罪。
    事  實
一、甲○○於民國八十一年間因違反肅清煙毒條例、麻醉藥品管理條例案件，分別經
    本院判處有期徒刑三年二月、七月確定，應執行有期徒刑三年六月，甫於八十六
    年一月十九日執行完畢，詎仍不知悔改，於九十年三月間明知姓名年籍不詳綽號
    「阿生」之成年男子所交付之霰彈一顆、改造子彈五顆，為具殺傷力之違禁物，
    未經許可，不得持有、寄藏，竟基於寄藏子彈之犯意予以收受保管，並將之藏放
    於高雄市○○街二二號十五樓之六住處客廳沙發椅下面抽屜內，嗣於九十年四月
    十九日下午二時許為警查獲，並扣得上開子彈。
二、案經高雄市政府警察局刑警大隊報請臺灣高雄地方法院檢察署檢察官偵查起訴。
    理  由
壹、有罪部分：
一、訊據被告甲○○固對於上開扣案子彈係綽號「阿生」之人所寄放之事實，坦承不
    諱，惟亦辯稱：係阿生自己把子彈放在椅子下，阿生沒有說，伊之前並不知道云
    云。經查：被告於偵訊時坦承該扣案子彈係阿生在九十年三月間交給伊的（見九
    十年四月二十日偵訊筆錄）。而於本院調查時雖辯稱係阿生自己放，並不知情云
    云，惟若該子彈係阿生私自所放，事前並未知會被告，則被告焉會知道係阿生所
    放，而非第三人所放，顯見被告所辯不知情云云，不足採信。又該扣案之霰彈一
    顆、改造子彈五顆，經送內政部警政署刑事警察局鑑驗結果認：送鑑霰彈一顆，
    係制式十二ＧＡＵＧＥ霰彈，彈底標記為"十二ＧＡ"，具殺傷力；送鑑改造子彈
    五顆，均係玩具槍金屬彈殼加裝直徑約六ＭＭ圓錐狀金屬彈頭改造而成，試射一
    顆，可擊發，具殺傷力，該局九十年四月二十七日刑鑑字第五五八六六號鑑驗通
    知書一紙附卷可稽，此外，並有照片一張足參，是本件事證明確，被告犯行洵堪
    認定，應予依法論科。
二、按槍砲彈藥刀械管制條例第四條所稱之槍砲、彈藥，依同條例第五條之規定，非
    經中央主管機關許可，不得製造、販賣、運輸、轉讓、出租、出借、持有、寄藏
    或陳列。又槍砲彈藥刀械管制條例第四條第一項第二款之「彈藥」，係指前款各
    式槍砲所使用之砲彈、子彈及其他具有殺傷力或破壞性之各類炸彈、爆裂物，是
    被告所持有之前開霰彈、改造子彈，係屬槍砲彈藥刀械管制條例第四條第二款所
    稱之彈藥，核被告所為，係犯槍砲彈藥刀械管制條例第十二條第四項之未經許可
    寄藏子彈罪。再寄藏係受人委託代為保管，其寄藏本身所為之持有，乃寄藏之當
    然結果，法律上已就寄藏行為為包括性之評價，持有部分不另論罪，是公訴意旨
    認被告所為係持有槍彈，而未論及寄藏槍彈之犯罪形態，容有未洽。又被告於八
    十一年間因違反肅清煙毒條例、麻醉藥品管理條例案件，分別經本院判處有期徒
    刑三年二月、七月確定，應執行有期徒刑三年六月，甫於八十六年一月十九日執
    行完畢，有台灣高等法院被告全國前案紀錄表足參，其於五年內再犯本件有期徒
    刑以上之罪，為累犯，應依刑法第四十七條規定，加重其刑。爰審酌彈藥屬高度
    危險之物品，非經主管機關許可不得擅自持有，以維社會大眾安全，被告無故寄
    藏持有子彈，且未繳交治安機關，影響社會治安，所為非是，惟念其並未持以犯
    案，且犯後態度尚可等一切情狀，量處如主文第一項所示之刑，並就科處罰金部
    分諭知罰金易服勞役之折算標準，以示懲儆。又扣案之霰彈一顆、改造子彈四顆
    ，均具殺傷力，已如前述，是均屬違禁物，爰依刑法第三十八條第一項第一款之
    規定宣告沒收之。至另扣案之改造子彈一顆，業經鑑驗試射而滅失，爰不併為沒
    收之諭知，附此敘明。
貳、無罪部分：
一、公訴意旨另以：被告甲○○基於民國八十九年九月起先後多次在高雄市○○路、
    同盟路口之小鋼珠店內向綽號「阿賢」之男子，以每錢新台幣（下同）一萬二千
    元之代價購得海洛因，及每二公克一千元之代價購得安非他命數包（安非他命僅
    供其本人施用），嗣將毒品分裝後，以0000000000號行動電話作為販
    毒工具，自八十九年九月起，基於概括之犯意，先後多次以該行動電話聯絡欲購
    買毒品之不詳姓名之人，雙方談妥價格（每零點二公克一千元）後，約在高雄市
    ○○路、大順路口銀貨兩訖，嗣於九十年四月十九日下午一時四十分許，將販賣
    毒品所得一萬六千元及海洛因三包、安非他命四包隨身攜帶，行經高雄市○○街
    二二號前，為警查獲，扣得上開證物，再前往和順街二二號十五樓之六住處查獲
    安非他命六包、注射針筒一支及空夾鏈袋一千四百只，因認被告涉有違反毒品危
    害防制條例第四條第一項連續販賣第一級毒品罪嫌等語。
二、按犯罪事實應依證據認定之，無證據不得推定其犯罪事實，刑事訴訟法第一百五
    十四條定有明文。又按被告之自白為證據之一種，須非出於強暴、脅迫、利誘、
    詐欺或其他不正之方法，且與事實相符者，方得採為證據，故被告雖經自白，仍
    應調查其他必要之證據，以察其與事實是否相符，苟無法證明其與事實相符，根
    本即失其證據之證明力，不得採為判斷事實之根據。再刑事訴訟法上所謂認定犯
    罪事實之證據，係指足以認定被告確有犯罪行為之積極證據而言，如未能發現相
    當證據或證據不足以證明，自不能以推測或擬制之方法，以為裁判基礎，最高法
    院四十六年台上字第八０九號、二十九年上字第三一○五號及同院四十年台上字
    第八十六號分別著有判例，而無論直接證據或間接證據，其為訴訟上證明，須於
    通常一般人均不至於有所懷疑，而得確信其為真實之程度者，始得據之為有罪之
    認定，倘其證明尚未達此一程度，而有合理性懷疑之存在時，即無從為有罪之認
    定，若不能證明被告犯罪者，應諭知無罪之判決，刑事訴訟法第三百零一條第一
    項定有明文，合先敘明。
三、公訴人認被告甲○○涉有毒品危害防制條例第四條第一項販賣一級毒品海洛因之
    犯行，無非以被告於警訊時之自白及扣案之毒品等為論據。惟訊據被告堅決否認
    有販賣海洛因之犯行，辯稱：伊沒有賣海洛因，係市刑大刑求，且伊當時毒癮發
    作，他們用毒品引誘伊，事實上海洛因是伊自己要施用的等語。經查：
    (1)被告甲○○於警訊時係陳稱：「毒品海洛因及空夾鏈袋是我作為販毒所用，七
      萬八千五百元其中有一萬六千元是我販毒所得。」「我以行動電話00000
      00000號作為販毒聯絡工具，要買毒品的人均會打進來，說明要買的價錢
      後，我就會約在高雄市○○區○○路與大順路口銀貨兩訖，購買毒品的人我只
      知道他們的人及綽號而已。」「在我租屋處分裝，我以目視每零點二公克分裝
      成一包，每包一千元。」「我向綽號阿賢每二錢購買二萬二千元，我再販賣給
      他人三萬七千元，從中獲利一萬五千元。」「我從九十年三月二十五日開始販
      賣毒品，大約從中獲利三萬元，但都被我施用海洛因吃完了。」（見九十年四
      月十九日警訊筆錄）而足認被告有自白販賣第一級毒品海洛因，惟被告對此一
      自白則以係警方刑求置辯，對此，經證人黃保勝即當時負責製作筆錄之偵查員
      到庭證稱並無刑求等語（見本院九十一年一月十一日訊問筆錄），且經本院當
      庭勘驗被告於警訊時之錄音帶，勘驗結果：一、被告同意夜間訊問。二、警方
      有告知權利事項。三、錄音內容有訊問他人的聲音（據被告稱係丁○○）。四
      、被告表示夾鏈袋、海洛因是販賣用的。另扣案之現金除有部分是要繳房租及
      他人要來拿之外，有一萬六千元是販毒所得。五、在警方訊問是否販賣海洛因
      及安非他命時，被告表示僅販賣海洛因，安非他命是自己吸用的。六、訊問過
      程中，依錄音帶聲音顯示被告並無異常現象。七、中間除休息吃飯外，錄音並
      未有中斷。（見本院九十一年三月二十九日審判筆錄），是依錄音帶內容所顯
      示，其中並無何異常之現象，且被告答話之聲音亦屬正常，是被告所辯係遭刑
      求云云，尚無足採。
    (2)再被告於警訊時雖自白有販賣第一級毒品海洛因之犯行，惟於警訊完畢後即九
      十年四月十九日下午八時五十分許，經警於翌日上午即九十年四月二十日上午
      十一時五十分許經移送台灣高雄地方法院檢察署復訊，被告卻否認有販賣毒品
      之犯行（見九十年四月二十日偵訊筆錄），而兩次訊問之間隔約僅十四小時，
      被告竟為相反之供述，是被告於警訊時所為之自白是否與事實相符，即非無疑
      。
    (3)參以本案被告經查獲當時，係遭查獲有海洛因三包，淨重僅五點六七公克，有
      法務部調查局九十年五月十一日編號000000000號鑑定通知書足參，
      而被告自八十一年迄九十年間即因屢次施用毒品違反麻醉藥品管理條例、肅清
      煙毒條例、毒品危害防制條例，而遭判刑、送觀察勒戒、強制戒治，有台灣高
      等法院被告全國前案紀錄表足參，且被告本次遭查獲時，經警採集其尿液送驗
      後，除呈有甲基安非他命陽性反應外，亦呈有毒品海洛因之陽性反應，有高雄
      市政府警察局刑警大隊毒品案件嫌疑人尿液採證代碼對照表、高雄市政府衛生
      局九十年四月二十七日煙毒尿液檢驗成績書足參，是依上所述，足認被告施用
      毒品之癮非輕，而依行政院衛生署管制藥品管理局表示：依文獻正常人之鹽酸
      海洛因每四小時劑量為五至十毫克，最低致死量二百毫克，但久用成癮者對該
      藥物產生耐藥性，其程度因個人體質、使用頻率與接觸時間之長短而異，可使
      其致死量增至數倍或十倍以上，由於國內藥物濫用者所採用之吸食方式不同，
      使用劑量難以常理估量，若在二天內吸食量達一錢（約相當三點七五公克）之
      海洛因後，對身體仍無影響，表示該吸食者已嚴重成癮，對該藥物產生高度耐
      藥性，有該局九十年九月三日管檢字第九七七０一號函在卷足參，是不論被告
      前因施用毒品犯行之癮是否已斷絕，惟被告再行施用毒品海洛因，其藥癮應非
      輕微，而查獲之海洛因僅五點六七公克，依前函所示該查獲之海洛因亦僅能供
      正常人四至五天之施用量（依正常人一天對於鹽酸海洛因之最低致死量計算）
      ，對於被告而言，其所能提供被告施用之天數則應更少，從而，在如此少量之
      情況下，除供被告本身施用所需外，是否尚有餘而可供販賣，即非無疑，故被
      告辯稱係供其施用之情，尚非不足採信。
    (4)另警方查獲時雖另扣有夾鏈袋一千四百只，惟被告辯稱係其女友販賣小飾品所
      用等語，雖證人丙○○到庭證稱：「（問與甲○○何關係？）普通朋友。」「
      （問有無同住過？）沒有。」「（何業？）之前有在朋友賣珠寶，幫朋友站在
      專櫃賣裸鑽幾天，均是用盒子裝珠寶，沒有用塑膠袋裝。」「（問扣到夾鏈袋
      是你的？）我沒有這種東西。」（見本院九十年九月二十六日訊問筆錄）但有
      關警方查扣到夾鏈袋之處所係在高雄市○○區○○街二二號十五樓之六之櫥櫃
      內，與毒品海洛因等物並未置於一起，業據證人黃保勝即查獲員警到庭證述屬
      實（見本院九十一年一月十一日訊問筆錄），而該住處係證人丙○○先委託另
      一友人夏碧娥於八十九年十二月二十五日代為承租三個月並給付第一個月租金
      ，後二個月即由證人丙○○繳交租金，嗣後證人丙○○即再續租至九十年五月
      二十五日並繼續繳交租金，期間該住處即由被告及證人丙○○住於該處，而證
      人丙○○確係以販賣珠寶為業，亦據證人乙○○、蔡繁榮即該處所之屋主到庭
      證稱屬實，並提出房屋租賃契約書供本院參閱屬實（見本院九十一年二月二十
      七日訊問筆錄），是證人丙○○所言與被告僅係普通朋友，並未同住等語，即
  無可採信，而一般販賣珠寶小飾品等物確有用夾鏈袋包裝出售，另該搜出夾鏈
      袋之處所既本係證人丙○○所承租並居住，且夾鏈袋又未與毒品海洛因等物置
      放於一起，而係單獨放於櫥櫃內，證人丙○○又有從事販賣珠寶等物之事實，
      則該等夾鏈袋究係證人丙○○所有，抑或被告所有即非無疑。
    (5)再參諸本件查獲經過，依證人黃保勝即查獲員警到庭證稱：「勤務中心接到匿
      名檢舉，指出有一位綽號阿侯的人販毒，並提供行動電話及車號，勤務中心就
      將此案交給我偵查，我就到和順街找尋車子，有找到一二九九號車子，經車籍
      資料及前科查詢找到該車號係登記甲○○之父名下，我們就依戶籍資料及前科
      查知甲○○有多項前科，就到該處埋伏多日，沒有跟監，看到甲○○開門回來
      ，我們在甲○○所住大樓入口處等他，他和丁○○一起進來，當時甲○○提了
      一個小藍子，裡面有一個黑色皮包，裡面有毒品，我們後來帶他們到租屋處搜
      索，發現沙發底下有毒品、吸食器及槍砲，在櫥櫃發現夾鏈袋一大包。租屋處
      是甲○○住的。」「（問有無檢舉人、姓名電話？）沒有。無法查詢。」（見
      本院九十一年一月十一日訊問筆錄）是本件警方係因有人檢舉販毒而開始偵查
      ，惟所檢舉之對象係一綽號「阿侯」之人，雖警方根據線索查得被告係嫌疑人
      ，並因此查得被告持有毒品海洛因等物，但被告並無綽號，已據被告陳明（見
      九十年四月十九日警訊筆錄），且警方於接獲檢舉後亦於三民區○○街二二號
      十五樓之六埋伏多日，亦未有何發現，另檢舉人所檢舉之綽號「阿侯」之人是
      否即被告，亦因無檢舉人資料，是亦無法查證，故被告究係有無販賣毒品海洛
      因，即非可得確定。
四、綜上所述，本件被告雖於警訊時自陳販賣毒品海洛因，惟於偵訊及本院審理時則
    均否認有販賣毒品海洛因之情事，另雖亦查獲有毒品海洛因及夾鏈袋，惟毒品海
    洛因之數量非多，被告本身又有施用海洛因之癮，而查到夾鏈袋之處所，係證人
    丙○○前所承租並居住，夾鏈袋又係單獨放於櫥櫃內，並非如另所查扣之毒品、
    吸食器係藏放於沙發底下，是就此觀之，被告辯稱係供本身施用等情，即非不足
    採信，此外，並無何足認被告有販賣海洛因之證據，從而，本件除被告嗣已否認
    之供述及供己施用之少量海洛因外，並無直接或間接證據足以認定被告有販賣之
    事實，本件既無積極之證據足以認定被告有販賣海洛因之行為，即屬不能證明被
    告有販賣海洛因營利之犯行，是依前揭說明，自應依法為被告無罪判決之諭知。
五、至被告所持有之海洛因，依被告所稱既係供其施用之物，則此部份自應由公訴人
    另為妥適之處理，附此敘明。
據上論斷，應依刑事訴訟法第二百九十九條第一項前段、第三百零一條第一項、槍砲
彈藥刀械管制條例第十二條第四項、刑法第十一條前段、第四十七條、第四十二條第
二項、第三十八條第一項第一款，罰金罰鍰提高標準條例第二條，現行法規所定貨幣
單位折算新台幣條例第二條，判決如主文。
中      華      民      國      九十一      年      四    月     十     日
                                  臺灣高雄地方法院刑事第四庭
                                      法  官  楊  國  祥
右正本證明與原本無異。
如不服本判決，應於判決送達後十日內，向本院提出上訴狀。
                                      書記官  陳  怡  真
中    華    民    國    九十一    年       四      月        十一      日
附錄論罪法條
槍砲彈藥刀械管制條例第十二條
未經許可，製造、販賣或運輸子彈者，處一年以上七年以下有期徒刑，併
科新台幣五百萬元以下罰金。
未經許可，轉讓、出租或出借子彈者，處六月以上五年以下有期徒刑，併
科新台幣三百萬元以下罰金。
意圖供自己或他人犯罪之用，而犯前二項之罪者，處三年以上十年以下有
期徒刑，併科新台幣七百萬元以下罰金。
未經許可，持有、寄藏或意圖販賣而陳列子彈者，處五年以下有期徒刑，
併科新台幣三百萬元以下罰金。
第一項至第三項之未遂犯罰之。
